臺灣彰化地方法院民事判決　九十年度訴字第一二二五號
　　原　　　告　　旭星興業股份有限公司
　　法定代理人　　丙○○
　　訴訟代理人　　乙○○
　　送達代收人　　戊○○
　　被　　　告　　元新橡膠工業股份有限公司
　　法定代理人　　丁○○
　　複　代理人　　甲○○
右當事人間請求給付承攬報酬事件，本院判決如左：
    主      文
被告應給付原告新台幣伍拾伍萬貳仟伍佰捌拾肆元，及自民國九十年十一月一日起至
清償日止，按年息百分之五計算之利息。
訴訟費用由被告負擔。
    事      實
甲、原告方面：
一、聲明：求為判決如主文所示。
二、陳述：（一）被告於民國（下同）九十年五月至七月間委託原告承攬工作（即加
    工產品）並請原告就產品之加工提供部分原物料，依民法第四百九十條規定規定
    ，材料之價額推定為報酬之一部。前揭產品之加工過程為被告向訴外人培林企業
    有限公司（設址彰化縣員林鎮中央里田中央巷十之四十八號）、健城實業有限公
    司（設址彰化縣埔心鄉○○路四十九號），東盈橡膠工業股份有限公司（設址雲
    林縣斗六工業區○○○路二十三號）訂購原物料，並指定送至原告處，此由出貨
    單抬頭列「元新寶號」，交貨地點「指送旭星」或訂單號碼「元新指送」等記載
    ，被告公司法定代理人丁○○於本件言詞辯論時，就上揭事實均無爭執，足見被
    告委請原告就產品之加工並提供部分原物料之事實。待原告另提供部分原物料完
    成加工產品後，再依被告指定交付上開加工產品予被告之買受人即訴外人廣興工
    業有限公司（設址彰化縣員林鎮○○路○段四十六巷五十二弄九十五號），並由
    訴外人廣興工業有限公司之受僱人陳有朝等人簽收，此有送貨單為證，足見兩造
    間確具有本件之承攬關係。被告總計積欠原告報酬新台幣伍拾伍萬貳仟伍佰捌拾
    肆元，有結帳單為憑。（二）按承攬契約之成立，無須任何方式，係屬不要式契
    約，而其生效亦無須現實給付故為諾成契約，兩造間發生之承攬報酬數額非屬
    鉅額，故無簽立書面承攬契約。（三）被告所指發票之開立係由被告指定，被告
    要求發票直接開給廣興公司；另廣興公司所簽發之支票，亦為被告收受後，再以
    單方之意思寄送予原告，倘若原告有接受廣興公司委託加工之事實，廣興公司所
    簽發之支票應可直接交付或寄送予原告，根本無須透過或經由被告轉寄票據，足
    見兩造間確具有本件之承攬關係，是被告辯稱：本件買賣契約或承攬契約之發票
    買主是廣興公司，原告拿廣興公司給付貨款之支票，被告並非發票人云云，屬卸
    責之詞。至於被告取得該加工品後，另再賣予廣興公司或其他公司，係屬被告之
    另一交易行為法律關係，實與本件無涉。（四）至被告辯稱：出貨通知單上「元
    新指送」四字乃原告所擅加云云，查原告所呈第十四張以後之出貨或送貨通知單
    上，在在均有東盈橡膠工業股份有限公司、培林企業有限公司所載抬頭列元新寶
    號，交貨地點「指送旭星」或訂單號碼「元新指送」等字樣之記載，又查，被告
    於前開答辯狀所指之「工作連繫、變更通知單」係因被告法定代理人丁○○電請
    原告公司至廣興公司載料，而原告至廣興公司載料時，因廣興公司之受僱人找不
    到出貨單，臨時以「工作連繫、變更通知單」作為載貨之簽收單，倘若原告係受
    廣興公司指示，而與被告間無承攬關係，則原告必定隱藏該工作連繫、變更通知
    單。（五）被告辯稱：前開原料係為廣興公司向長城公司進料，而送至被告公司
    云云，亦不實在，請被告依民事訴訟法第二七七條前段規定盡其舉證責任。倘若
    前十四張送貨單所載原料係為廣興公司所有，被告應於送貨單上載「廣興台照」
    以表示返還原料予廣興公司，惟依被告法定代理人丁○○親自簽寫「旭星台照」
    ，足見該原料並非屬廣興公司所有，而係被告所為不實之辯解。（六）原告執有
    被告之法定代理人丁○○親自簽寫之出貨單，原告簽收被告交付原物料之五至七
    月送貨單，與原告之客戶庫存表相符之事實自明。若被告無委託原告承攬加工，
    是被告又為何交付原物料予原告，足見被告辯稱兩造間無系爭承攬關係存在云云
    ，實無足採。至被告答辯狀辯稱：被告公司之貨均有專門承包之貨運行，更何況
    若是被告為定作人，則交貨時被告必定會派人會同驗貨云云，亦屬為推脫給付系
    爭承攬報酬責任之拖詞，蓋被告知悉原告擁有貨車，即指示原告以原告本有之貨
    車將承攬加工品逕送至廣興公司，至於被告與廣興公司間之關係，係屬另一法律
    關係，與本件無涉。（七）訴外人陳秀娟、廣興公司所簽發之支票、本票確為被
    告收受後，再以單方之意思先後於民國九十年六月二十五日及同年八月三日（原
    應於九十年七月底寄送，因遲延而於八月三日寄送）以原告提供予被告用為寄送
    貨款票據之回郵信封，以埔心郵局第016620號溪湖郵局第066606號之掛號信函
    寄送予原告，如係被告寄發原料對帳單，該信封絕無蓋用原告公司名稱、地址之
    印章，此有被告寄送票據予原告之掛號信件正反面二張足憑，足見被告辯稱可能
    係原料對帳單云云，顯不足採信。
三、證據：提出結帳單、送貨單、送貨通知單、支票、退票理由單、本票、轉帳傳票
    、函件執據、掛號信封、客戶庫存表，並請求通知培林企業有限公司、健城實業
    有限公司、東盈橡膠工業股份有限公司之負責人顧順游、蔡張麗娟、黃昆玉等人
    及訴外人廣興工業有限公司之受僱人陳有朝楊林海等人到庭作證。
乙、被告方面：
一、聲明：求為判決駁回原告之訴。
二、陳述：（一）被告並未在支票上背書即足證被告非債務人。（二）只有定作人才
    可下指示予承攬人，命其如何為之，依原告九十年十二月十二日書狀所附之九十
    年七月六日廣興公司製作並由原告旭星公司簽收之「工作連繫、變更通知單」即
    可知廣興公司與原告間存有「承攬」關係，否則廣興公司憑何下指示呢？故絕不
    可能被告為定作人，卻由廣興公司直接下指示予原告之道理。（三）發票亦可作
    為契約關係之證明，因為每家公司報稅時均需持發票以為成本」證明，而原告
    於九十年十二月十二日庭訊時已「自認」發票乃開予「廣興」公司，故足證廣興
    公司才是定作人。（四）同業間借原料乃是正常的事，被告有時也只能借一部份
    予他人，只要一對照即知九十年七月五日一部份送被告，一部份送原告，故可知
    是他人借原料，否則即可全數送至被告公司，而不可能分送兩地。（五）卷內旭
    星公司所自己製作之文書，被告均否認之，另原告提出之其他出貨通知單上「元
    新指送」四字應為原告擅加，被告否認真正。且原告九十年十二月十二日所提旭
    星公司送貨單上之抬頭上「元新指送或「元新」均為事後填加，故全部否認之
    。（六）被告公司之貨均有專門承包之貨運行承運，故縱無貨車，但也等於有車
    ，更何況若是被告為定作人，則交貨時，被告必定會派人「會同」驗貨，否則日
    後產生瑕疵時將由誰負責呢？故原告稱「交貨時」乃送給廣興公司，並無被告公
    司人員在場，因此亦足證明被告並非定作人。（七）兩造曾於九十年四月間有業
    務往來，此為兩造不爭之事實，故信封應為寄送上述業務往來時之文件，如發票
    、原料、對帳單（因原料是定作人提供）等等，原告所稱之信封中可能是寄發「
    原料對帳單」，但確實所寄何物，需原告提供信封日期，才能由承辦人回想，且
    若是被告為「定作人」，則原告也應提出原料之對帳單，即知何人定作？末查兩
    造曾有業務往來，故郵件互通乃屬常事，焉能任意指為郵寄支票呢？更何況若單
    方郵寄支票，而支票未依「債務本旨」簽發，則大可寄回請求補正，甚且可專人
    （兩造均在員林地區）前來補正，豈有「將錯就錯」之理呢？而本案乃因廣興公
    司委託原告時，原告意願不高，而廣興公司拜託被告負責代為說項，但絕不可能
    因此即指被告為契約當事人，而被告也基於道義協助原告催促清償，故被告才會
    代為轉交支票，支票係廣興公司託伊轉交給原告。
 三、證據：請求傳訊證人洪俊雄，洪裕雄。
    理      由
一、原告主張之事實，已據其提出與所述相符之結帳單、送貨單、送貨通知單、支票
    、退票理由單、本票、轉帳傳票、函件執據、掛號信封、客戶庫存表等為證，被
    告對報酬金額不爭執，自認將廣興公司之票據交給原告，應認原告主張為真實。
二、被告雖辯稱：（一）被告並未在支票上背書即足證被告非債務人。（二）只有定
    作人才可下指示予承攬人，依原告所提廣興公司製作並由原告旭星公司簽收之「
    工作連繫、變更通知單」即可知廣興公司與原告間存有「承攬」關係，故絕不可
    能被告為定作人，卻由廣興公司直接下指示予原告之道理。（三）原告於九十年
    十二月十二日庭訊時已「自認」發票乃開予「廣興」公司，足證廣興公司才是定
    作人。（四）同業間借原料乃是正常的事，只要一對照即知九十年七月五日一部
    份送被告，一部份送原告，故可知是他人借原料。（五）原告提出之其他出貨通
    知單上「元新指送」四字應為原告擅加，被告否認真正，且原告九十年十二月十
    二日所提旭星公司送貨單上之抬頭上「元新指送或「元新」均為事後填加，故
    全部否認之。（六）被告公司之貨均有專門承包之貨運行承運，若被告為定作人
    ，則交貨時，被告必定會派人「會同」驗貨，故原告稱「交貨時」乃送給廣興公
    司，並無被告公司人員在場，因此亦足證明被告並非定作人。（七）兩造曾於九
    十年四月間有業務往來，原告所稱之信封中可能是寄發「原料對帳單」，若被告
    為「定作人」，則原告也應提出原料之對帳單，即知何人定作？末查兩造曾有業
    務往來，故郵件互通乃屬常事，焉能任意指為郵寄支票呢？本案乃因廣興公司委
    託原告時，原告意願不高，而廣興公司拜託被告負責代為說項，但絕不可能因此
    即指被告為契約當事人，而被告也基於道義協助原告催促清償，故被告才會代為
    轉交支票，支票係廣興公司託伊轉交給原告云云。惟查：（一）原告所持有廣興
    公司簽發之支票係無記名支票，依法可直接交付或背書轉讓，一般交易場上常見
    直接交付支票，毋需再背書轉讓，故不得以被告未在支票上背書即遽認被告非債
    務人。（二）被告向訴外人培林企業有限公司、健城實業有限公司、東盈橡膠工
    業股份有限公司訂購原物料，並指定送至原告處，此由出貨單抬頭列「元新寶號
    」，交貨地點「指送旭星」或訂單號碼「元新指送」等記載，被告公司法定代理
    人丁○○於本件言詞辯論時，就上揭事實均無爭執，足見被告委請原告就產品之
    加工並提供部分原物料之事實。待原告另提供部分原物料完成加工產品後，再依
    被告指定交付上開加工產品予被告之買受人即訴外人廣興工業有限公司，並由訴
    外人廣興工業有限公司之受僱人陳有朝等人簽收，此有送貨單為證，足見兩造間
    確具有本件之承攬關係。被告總計積欠原告報酬新台幣伍拾伍萬貳仟伍佰捌拾肆
    元，有結帳單為憑。（三）承攬契約之成立屬不要式契約，而其生效亦無須現實
    給付，故為諾成契約，兩造間發生之承攬報酬數額非屬鉅額，故雖無簽立書面承
    攬契約，仍應調查其他證據，不得逕認兩造間無承攬關係存在。（四）被告所指
    發票之開立係由被告指定，被告要求發票直接開給廣興公司；另廣興公司所簽發
    之支票，亦為被告收受後，再以單方之意思寄送予原告，倘若原告有接受廣興公
    司委託加工之事實，廣興公司所簽發之支票應可直接交付或寄送予原告，根本無
    須透過或經由被告轉寄票據，足見兩造間確具有本件之承攬關係，是被告辯稱：
    本件買賣契約或承攬契約之發票買主是廣興公司，原告拿廣興公司給付貨款之支
    票，被告並非發票人云云，屬卸責之詞。（五）至被告辯稱：出貨通知單上「元
    新指送」四字乃原告所擅加云云，查原告所呈第十四張以後之出貨或送貨通知單
    上，在在均有東盈橡膠工業股份有限公司、培林企業有限公司所載抬頭列元新寶
    號，交貨地點「指送旭星」或訂單號碼「元新指送」等字樣之記載，又查，被告
    於前開答辯狀所指之「工作連繫、變更通知單」係因被告法定代理人丁○○電請
    原告公司至廣興公司載料，而原告至廣興公司載料時，因廣興公司之受僱人找不
    到出貨單，臨時以「工作連繫、變更通知單」作為載貨之簽收單。（六）被告辯
    稱：前開原料係為廣興公司向長城公司進料，而送至被告公司云云，並未依民事
    訴訟法第二七七條前段規定舉證以實其說。倘若前十四張送貨單所載原料係為廣
    興公司所有，被告應於送貨單上載「廣興台照」以表示返還原料予廣興公司，惟
    依被告法定代理人丁○○親自簽寫「旭星台照」，足見該原料並非屬廣興公司所
    有，被告所辯不實。（七）原告執有被告之法定代理人丁○○親自簽寫之出貨單
    ，原告簽收被告交付原物料之五至七月送貨單，與原告之客戶庫存表相符之事實
    自明。若被告無委託原告承攬加工，是被告又為何交付原物料予原告，足見兩造
    間確有系爭承攬關係存在。至被告答辯狀辯稱：被告公司之貨均有專門承包之貨
    運行，更何況若是被告為定作人，則交貨時被告必定會派人會同驗貨云云，因被
    告知悉原告擁有貨車，即指示原告以原告本有之貨車將承攬加工品逕送至廣興公
    司。（八）訴外人陳秀娟、廣興公司所簽發之支票、本票確為被告收受後，再先
    後於民國九十年六月二十五日及同年八月三日以原告提供予被告用為寄送貨款票
    據之回郵信封，以埔心郵局第016620號溪湖郵局第066606號之掛號信函寄送予
    原告，如係被告寄發原料對帳單，該信封絕無蓋用原告公司名稱、地址之印章，
    此有被告寄送票據予原告之掛號信件正反面二張足憑，足見被告辯稱可能係原料
    對帳單云云，顯不足採信。綜上所述，足見原告之主張堪信為真實。
三、原告依承攬契約之法律關係據以提起本訴，請求被告給付原告承攬報酬新台幣伍
    拾伍萬貳仟伍佰捌拾肆元，及自民國九十年十一月一日起至清償日止，按年息百
    分之五計算之利息，即無不合，應予准許。
四、本件事證已明確，兩造其餘攻防方法予判決結果不生影響，不逐一論列。原告請
    求通知培林企業有限公司、健城實業有限公司、東盈橡膠工業股份有限公司之負
    責人顧順游、蔡張麗娟、黃昆玉等人及訴外人廣興工業有限公司之受僱人陳有朝
    楊林海等人到庭作證，被告請求傳訊證人洪俊雄，洪裕雄等人作證，因前經本院
    傳喚均不到庭，核無再予傳訊之必要，附此說明。
五、結論：本件原告之訴為有理由，並依民事訴訟法第七十八條，判決如主文。
中　　　華　　　民　　　國　　九十一　　年　　　四　　　月　　二十五　　日
                                        民事第一庭
~B法　　　官　施坤樹
右為正本係照原本作成。
如對本判決上訴，應於判決送達後二十日內向本院提出上訴狀。
~B法院書記官　田慧賢
中　　　華　　　民　　　國　　九十一　　年　　　五　　　月　　　一　　　日
